臺灣臺東地方法院刑事判決　　　　　　99年度交訴緝字第3 號
公　訴　人　臺灣臺東地方法院檢察署檢察官
被　　　告　陳元國
上列被告因公共危險等案件，經檢察官提起公訴（96年度偵字第
13號、第287 號），被告於準備程序中為有罪之陳述，本院合議
庭裁定由受命法官獨任以簡式審判程序進行審理，判決如下：
    主  文
陳元國犯竊盜罪，累犯，處有期徒刑伍月，如易科罰金，以銀元
參佰元即新臺幣玖佰元折算壹日；又犯肇事致人傷害逃逸罪，累
犯，處有期徒刑伍月，如易科罰金，以新臺幣壹仟元折算壹日。
應執行有期徒刑玖月，如易科罰金，以銀元參佰元即新臺幣玖佰
元折算壹日。
    犯罪事實
一、陳元國前因過失傷害案件，經臺灣臺中地方法院以94年度豐
    交簡字第201 號判決判處有期徒刑2 月確定，並於民國95年
    3 月20日徒刑易科罰金執行完畢。
二、詎陳元國仍不知悔改，分別於下列時間、地點，為下列行為
    ：
（一）因其所有之自小客車（下稱甲車，車牌號碼6J-6332 號）
      車牌遭註銷，為駕駛甲車上路，並避免遭警方查緝，竟意
      圖為自己不法之所有，先於95年6 月17日至23日間某日下
      午4 時許，在臺東縣臺東市臺東火車站停車場內，以不詳
      材質之器具，竊取李佳仁所有之車牌號碼WT-3620 號自小
      客車之車牌2 面；再基於行使變造特種文書之犯意，於竊
      得上開車牌後第7 日，在其位於臺東縣東河鄉都蘭村都蘭
      145 之22號住處門口，以黑色麥克筆塗畫之方式，將上開
      竊得之車牌均變造為「WT-8620 」號，並懸掛在甲車上而
      行使之，足以生損害於李佳仁及公路監理機關對於車輛牌
      照管理之正確性。
（二）又於95年11月27日上午8 時40分許，駕駛上開懸掛變造車
      牌之甲車，由北往南行經台11線省道158 公里處時，不慎
      撞擊前方同向由楊清所駕駛之車牌號碼3765-MK 號自小客
      車（下稱乙車），致乙車衝入路旁水溝，並導致楊清受有
      背挫傷之傷害（過失傷害部分另為不受理判決）；詎陳元
      國明知當時撞擊情狀，雖預見楊清可能因此受傷，竟未停
      留於現場確認並協助救護，反因擔心受罰，旋基於縱使肇
      事致人傷害逃逸亦不違反其本意之犯意，逕行駕駛甲車離
      去。
（三）嗣因甲車之前保險桿（上有變造之「WT-8620 」號車牌1
      面）掉落於交通事故現場，而為警循線查悉上情。
三、案經楊清訴由臺東縣警察局臺東分局報告臺灣臺東地方法院
    檢察署檢察官偵查起訴。
    理  由
壹、程序事項
    本件被告陳元國所犯者，均非死刑、無期徒刑、最輕本刑為
    3 年以上有期徒刑之罪或高等法院管轄第一審案件，其等於
    準備程序進行中，先就被訴事實均為有罪之陳述，經法官告
    知其簡式審判程序之旨，並聽取公訴人、被告之意見後，本
    院爰依刑事訴訟法第273 條之1 第1 項之規定，裁定由受命
    法官獨任以簡式審判程序進行審理。
貳、實體事項
一、犯罪事實之認定
（一）上開犯罪事實業據被告陳元國坦承不諱，核與證人即被害
      人李佳仁、楊清之證述相符，復有道路交通事故現場圖、
      道路交通事故調查報告表（一）、（二）、衛生署臺東醫
      院診斷證明書（楊清）、車牌失竊詳細資料畫面列印資料
      （李佳仁）、車籍資料作業詳細畫面列印資料（陳元國）
      各1 份，以及交通事故照片18張等附卷可稽，足認被告之
      自白與事實相符，應可採信。本案事證明確，被告犯行均
      可認定，應均依法論科。
二、論罪科刑
（一）新舊法比較
      按被告於竊取、變造車牌、行使變造車牌後，刑法業於95
      年7 月1 日起修正施行。按行為後法律有變更者，適用行
      為時之法律，但行為後之法律有利於行為人者，適用最有
      利於行為人之法律，修正後刑法第2條第1項定有明文。此
      條規定係規範行為後法律變更所生新舊法律比較適用之準
      據法，本身尚無新舊法比較之問題，於新法施行後，應一
      律適用新法第2 條第1 項之規定，為「從舊從輕」之比較
      。而本次法律變更，比較時應就罪刑有關之共犯、未遂犯
      、想像競合犯、牽連犯、連續犯、結合犯，以及累犯加重
      、自首減輕暨其他法定加減原因（如身分加減）與加減例
      等一切情形，綜其全部罪刑之結果而為比較（最高法院95
      年5 月23日95年度第8 次刑事庭會議決議參照）。茲就本
      件新舊法比較結果說明如下：
  １、關於牽連犯之規定：修正後刑法第55條業經刪除牽連犯之
      規定，則被告所犯各罪，即應予分論併罰，經比較新舊法
      結果，修正前刑法第55條牽連犯之規定，較有利於被告。
  ２、按數罪併罰，有二裁判以上者，依刑法第51條規定，定其
      應執行刑，同法第53條定有明文。修正前刑法第51條第5
      款規定：「宣告多數有期徒刑者，於各刑中之最長期以上
      ，各刑合併之刑期以下，定其刑期；但不得逾20年。」；
      修正後刑法第51條第5 款則規定：「宣告多數有期徒刑者
      ，於各刑中之最長期以上，各刑合併之刑期以下，定其刑
      期；但不得逾30年」，經新舊法比較結果，以舊法之規定
      較有利於被告。
  ３、關於罰金刑之規定：刑法第320 條第1 項竊盜罪及第216
      條、第212 條之行使變造特種文書罪之法定刑本身雖未修
      正，然依修正後刑法第33條第5 款之規定，罰金刑之下限
      最低額為新臺幣1,000 元，惟依被告行為時之修正前刑法
      第33條第5 款規定，罰金之最低額僅新臺幣3 元。是經比
      較新舊法之結果，以修正前刑法較有利於被告。
  ４、按新法施行前，法定罰金刑有加減之原因者，新法施行後
      ，應依新法第2 條第1 項之規定，適用最有利於行為人之
      法律（最高法院95年度第8 次刑事庭會議決議意旨參照）
      。查本案有法定罰金刑之加重原因（即成立累犯），因新
      法第67條就罰金刑之最低度亦有加重規定，舊法第67條則
      無，故以舊法對被告較為有利。
  ５、就得否易科罰金部分，95年7 月1 日修正施行前之刑法第
      41條第2 項與現行刑法第41條第8 項之規定相同（95年7
      月1 日修正施行之刑法第41條第2 項因經司法官大法官會
      議釋字第662 號解釋認定違憲而失效，自無從為新舊法比
      較），是適用現行刑法第41條第8 項之規定，對被告並未
      較為有利。
  ６、綜上所述，整體適用舊法之規定對被告較為有利。
  ７、按刑法第47條規定之累犯要件固有修正，惟其修正內容祇
      在排除「過失再犯有期徒刑以上之罪」之適用；至前案有
      期徒刑執行完畢以後，五年以內，「故意再犯有期徒刑以
      上之罪」者，無論依修正前或修正後之法律規定，均應論
      以累犯，即無有利或不利之情形，無庸為新、舊法之比較
      （最高法院97年度第2 次刑事庭會議決議參照），併此敘
      明。
（二）論罪科刑
  １、按汽車牌照（號牌）為公路監理機關所發給之行車許可憑
      證，係屬刑法第212 條規定之特種文書（最高法院63年臺
      上字第1550號判例可資參照）；次按刑法第185 條之4 之
      肇事逃逸罪，以處罰肇事後逃逸之駕駛人為目的，俾促使
      駕駛人於肇事後能對被害人即時救護，以減少死傷，是該
      罪之成立只以行為人有駕駛動力交通工具肇事，致人死傷
      而逃逸之事實為已足，至行為人對肇事有否過失，則非所
      問（最高法院93年度台上字第5599號判決意旨參照）。是
      核被告所為，係犯刑法第320 條第1 項之竊盜罪、第216
      條、第212 條之行使變造特種文書罪、第185 條之4 之肇
      事致人傷害逃逸罪；其變造特種文書之低度行為應為行使
      之高度行為所吸收，不另論罪。
  ２、被告所犯竊盜罪與行使變造特種文書罪間，有方法、目的
      之牽連關係，應依修正前刑法第55條後段規定，論以牽連
      犯，從一重之竊盜罪處斷；檢察官認係數罪，應有誤會。
      又被告所犯上開竊盜罪、肇事致人傷害逃逸罪，犯意各別
      ，行為互異，應予分論併罰。
  ３、被告前有如犯罪事實欄所載之論罪科刑執行情形，此有臺
      灣高等法院被告前案紀錄表1 份附卷可考，其於有期徒刑
      執行完畢後，5 年以內故意再犯本案有期徒刑以上之罪，
      均為累犯，應均依刑法第47條第1 項之規定加重其刑。
  ４、按行為人對於構成犯罪之事實，明知並有意使其發生者，
      為故意。又行為人對於構成犯罪之事實預見其發生，而其
      發生並不違背其本意者，以故意論，刑法第13條第1 項、
      第2 項，分別定有明文；兩者就行為對於構成犯罪事實發
      生之認識及行為之決意，規定既不相同，其惡性之評價當
      非無輕重之別（最高法院88年度台上字第3182號判決意旨
      參照）。經查，就肇事致人傷害逃逸部分，被告於駕駛甲
      車撞擊乙車後，並未明知駕駛人楊清受傷，而係因害怕竊
      取及變造車牌一事遭發覺，而逃離現場，其惡性尚非重大
      ，且其於犯後即坦承犯行，深表悔意，並與被害人楊清達
      成調解，須於100 年10月起支付調解金額，復獲得楊清之
      原諒，足認被告犯罪之情狀尚堪憫恕，若量處最輕之刑，
      仍嫌過重，爰依刑法第59條之規定，酌減其刑；就此部分
      因有刑之加重及減輕，爰依刑法第71條第1 項之規定，先
      加後減之。
  ５、爰審酌被告前已有多次犯罪前科紀錄（臺灣高等法院被告
      前案紀錄表1 份附卷可稽），素行不佳，又正值青壯之年
      ，不思循正當途徑，反以竊取之方式獲取所需，法治觀念
      顯有偏差；又其駕車肇事並致人受傷後，不僅未救助被害
      人，亦未報警處理，反因擔心受罰，逕自駕車逃離現場，
      其所為已對社會秩序產生不良影響，且漠視被害人生命、
      身體之安全，所為顯非可取；兼衡其智識程度、家庭、職
      業及經濟狀況、與被害人均無特別關係、竊取財物之價值
      非鉅、變造車牌之方法粗糙等情，復慮及被告與被害人楊
      清已達成調解，被害人楊清亦表示願意原諒被告（本院卷
      附調解筆錄及準備程序筆錄各1 份可參），又其雖未與被
      害人李家仁達成和解，然李家仁已取回失竊車牌等一切情
      狀，分別量處如主文所示之刑，復定其應執行之刑。
  ６、按修正前刑法第41條第1 項原規定：「犯最重本刑為五年
      以下有期徒刑以下之刑之罪，而受六個月以下有期徒刑或
      拘役之宣告，因身體、教育、職業、家庭之關係或其他正
      當事由，執行顯有困難者，得以一元以上三元以下折算一
      日，易科罰金。但確因不執行所宣告之刑，難收矯正之效
      ，或難以維持法秩序者，不在此限。」新法則規定：「最
      重本刑為五年以下有期徒刑以下之刑之罪，而受六個月以
      下有期徒刑或拘役之宣告者，得以新臺幣一千元、二千元
      或三千元折算一日，易科罰金。但確因不執行所宣告之刑
      ，難收矯正之效，或難以維持法秩序者，不在此限。」而
      廢止前罰金罰鍰提高標準條例第2 條規定，就易科罰金之
      原定數額提高為100 倍折算1 日，則本件被告竊盜時之易
      科罰金折算標準，應以銀元100 元即新臺幣300 元以上，
      銀元300 元即新臺幣900 元以下折算1 日。經比較新、舊
      法之結果，以舊法較有利於被告，是就竊盜部分，依修正
      前刑法第41條第1 項前段之規定，諭知易科罰金之折算標
      準；至於肇事致人傷害逃逸部分，因無須為新舊法比較，
      則依新法（現行法）第41條第1 項前段，諭知易科罰金之
      折算標準。
  ７、按定執行刑之立法意旨，除為執行刑之方便，並係為被告
      之利益，若被告所犯各罪，易科罰金之標準不同時，自應
      依刑法第2 條第1 項規定，擇有利於被告之規定（最高法
      院84年度台非字第452 號判決意旨參照）。經查，就易科
      罰金折算標準部分，以修正前刑法第41條第1 項前段之規
      定對被告較為有利，爰依修正前刑法第41條第1 項前段之
      規定，諭知上開執行刑之易科罰金折算標準。
  ８、末按本條例施行前，經通緝而未於中華民國96年12月31日
      以前自動歸案接受偵查、審判或執行者，不得依本條例減
      刑，中華民國九十六年罪犯減刑條例第5 條規定甚明。查
      本件被告之犯罪時間雖均係在96年4 月24日前，然其係於
      中華民國九十六年罪犯減刑條例96年7 月16日施行前即96
      年5 月31日已遭通緝，且迄於99年12月28日始遭警方緝獲
      歸案，此有本院通緝書、撤銷通緝書，以及被告警詢筆錄
      各1 份附卷可稽，揆諸上開規定，並無上開減刑條例減刑
      規定之適用，附此敘明。
據上論斷，依刑事訴訟法273 條之1 第1 項、第299 條第1 項前
段，刑法第320 條第1 項、第216 條、第212 條、第185 條之4
、第47條第1 項、第59條、第41條第1 項前段，修正前刑法第55
條後段、第41條第1 項前段、第2 項、第51條第5 款，廢止前罰
金罰鍰提高標準條例第1 條前段、第2 條，現行法規所定貨幣單
位折算新臺幣條例第2 條，判決如主文。
本案經檢察官林嘉宏到庭執行職務。
中    華    民    國   100    年    1     月    26    日
                  刑事第三庭  法  官  李俊彬
以上正本證明與原本無異。
如不服本判決應於收受送達後10日內向本院提出上訴書狀，並應
敘述具體理由；其未敘述上訴理由者，應於上訴期間屆滿後20日
內向本院補提理由書（均須按他造當事人之人數附繕本）。「切
勿逕送上級法院」。告訴人或被害人對於本判決如有不服，請書
具不服之理由狀，請求檢察官上訴者，其上訴期間之計算係以檢
察官收受判決正本之日期為準。
                              書記官  吳明學
中    華    民    國   100    年    1     月    26    日
附錄論罪科刑法條：
刑法第320 條第1 項
意圖為自己或第三人不法之所有，而竊取他人之動產者，為竊盜
罪，處五年以下有期徒刑、拘役或五百元以下罰金。
刑法第216 條
行使第二百十條至第二百十五條之文書者，依偽造、變造文書或
登載不實事項或使登載不實事項之規定處斷。
刑法第212 條
偽造、變造護照、旅券、免許證、特許證及關於品行、能力服務
或其他相類之證書、介紹書，足以生損害於公眾或他人者，處一
年以下有期徒刑、拘役或三百元以下罰金。
刑法第185 條之4 ：
駕駛動力交通工具肇事，致人死傷而逃逸者，處6 月以上5 年以
下有期徒刑。